【裁判字號】    99,交聲,705
【裁判日期】    990630
【裁判案由】    違反道路交通管理處罰條例聲明異議
【裁判全文】
臺灣士林地方法院交通事件裁定   99年度交聲字第705、706號
原處分機關  臺北市交通事件裁決所
異  議  人
即受處分人  甲○○
上列受處分人因違反道路交通管理處罰條例案件，對於臺北市交
通事件裁決所民國99年5 月6 日所為之處分（原處分案號：北市
裁罰字第裁22-DB0000000號、北市裁罰字第裁22-DB0000000號）
均聲明異議，本院裁定如下：
    主  文
異議均駁回。
    理  由
一、按汽車駕駛人，駕駛汽車行車速度，超過規定之最高時速60
    公里以上，處新臺幣（下同）6,000 元以上24,000元以下罰
    鍰，並當場禁止其駕駛及吊扣該汽車牌照三個月，並應接受
    道路交通安全講習，並記違規點數3 點，道路交通管理處罰
    條例第43條第1 項第2 款、第4 項前段、第5 項前段、第63
    條第1 項第3 款分別定有明文。次按對於汽車駕駛人行車速
    度超過規定之最高速限之違規行為，採用固定或非固定式科
    學儀器取得證據資料證明者，於一般道路須至少於100 公尺
    前，明顯標示之；汽車駕駛人之行為，經以科學儀器取得證
    據資料證明其行為違規，當場不能或不宜攔截製單舉發者，
    得逕行舉發；而該項之逕行舉發，應記明車輛牌照號碼、車
    型等可資辨明之資料，以汽車所有人為被通知人製單舉發，
    道路交通管理條例第7 條之2 第3 項、第1 項第7 款、第4
    項亦規定甚明
二、原處分意旨略以：受處分人甲○○所有之車牌號碼2199-VE
    號自小客車（下稱系爭車輛），於民國98年12月25日15時32
    分許，在桃園縣大園鄉○○路（臺四線）往竹圍方向0.7 公
    里處，為桃園縣政府警察局大園分局員警以非固定式雷達測
    速儀器測得時速112 公里，而依採證照片逕行舉發有「限速
    50公里、行速112 公里，超速62公里、經雷測」（桃警局交
    字第DB0000000 號）以及「汽車所有人所屬汽車行駛公路車
    速行駛，超過最高限速60公里以上」（桃警局交字第DB0000
    000 號）等違規行為，嗣經原處分機關認受處分人確實有「
    行車速度，超過規定之最高時速60公里以上未滿80公里」（
    北市裁罰字第裁22-DB0000000號）之違規，依道路交通管理
    處罰條例第43條第1 項第2 款、第5 項（原處分漏引第5 項
    ，應予補充）、第63條第1 項第3 款規定，裁處罰鍰8,000
    元，並記違規點數3 點，以及參加道路交通安全講習。另原
    處分機關併認受處分人有「駕駛人行車速度超過規定之最高
    時速60公里以上（處車主）」（北市裁罰字第裁22-DB00000
    00號）之違規事證明確，依同條例第43條第4 項規定，吊扣
    系爭車輛之牌照三個月等語。
三、異議意旨則以：超速當時駕駛系爭車輛者為伊之父親，並非
    伊。又該路段設置之超速拍照警示牌放置位置不明顯。且原
    處分機關於處罰鍰外又要吊扣系爭車輛之牌照，違反比例原
    則，請求撤銷原處分云云。
四、關於受處分人所有之系爭車輛，於98年12月25日15時32分許
    行經舉發路段，該路段限速50公里，經警以測速儀器測得車
    速時速112 公里乙節，為受處分人所不爭執，並有舉發機關
    桃園縣政府警察局大園分局99年3 月30日園警分交字第0994
    012591號函及交通違規採證照片1 幀（均影本，見本院卷第
    11、17頁）在卷可憑，則系爭車輛於上開時、地有超速違規
    之事實，應堪認定。雖受處分人以前開情詞置辯，惟查：
  (一)按道路交通管理處罰條例之處罰，受舉發違反道路交通管理
    事件之受處罰人，認為受舉發之違規行為應歸責他人者，應
    於舉發違反道路交通管理事件通知單應到案日期前，檢附相
    關證據及足資辨識、通知應歸責人之證明文件，向處罰機關
    告知應歸責人，處罰機關應即另行通知應歸責人到案依法處
    理。逾期未依規定辦理者，仍依道路交通管理處罰條例各該
    違反條款規定處罰，道路交通管理處罰條例第85條第1 項、
    違反道路交通管理事件統一裁罰基準及處理細則第36條均定
    有明文。是以，逕行舉發案件因其違規事件有舉發不易之特
    性，依法推定汽車所有人即為違規行為人，然若汽車所有人
    並非實際違規之人，而於舉發違反道路交通管理事件通知單
    所規定應到案日前，檢附相關證據及應歸責人相關證明文件
    ，向處罰機關告知應歸責人，處罰機關應即另行通知應歸責
    人到案依法處理，如查證屬實，始不得以汽車所有人為裁罰
    對象，其理甚明。本件受處分人雖辯稱違規當時駕駛系爭車
    輛者為伊之父親，並非伊云云，惟查，本件違規係以採證照
    片逕行舉發，並以系爭汽車所有人即受處分人為被通知人，
    載明到案日期為99年3 月7 日前，且舉發通知單注意事項欄
    第4 點亦表明：「屬逕行舉發違反道路交通管理事件，汽車
    所有人應於到案日期前到案告知違規駕駛人姓名、身份證統
    一編號、地址，否則依法處罰汽車所有人」等情，此有上開
    舉發通知單2 紙在卷可佐（均影本，見本院卷第9 、10 頁
    ），受處分人於收受通知單後，於99年3 月3 日以書面向原
    處分機關申訴表明為違規當時之駕駛人，並於車主、填單人
    欄位填具自己名義，並加蓋私人印鑑，有陳述書1 紙在卷可
    參（見本院卷第16頁），則受處分人為系爭車輛之所有人，
    未於應到案日期（即99年3 月7 日）前，檢附相關證據及足
    資辨識、通知應歸責人之證明文件，向處罰機關告知應歸責
    人，揆諸前揭規定，原處分機關逕以受處分人為裁處之對象
    ，自無不合，是受處分人上開所辯，不足採信。
  (二)本件用以舉發受處分人超速違規之非固定式雷達測速儀器之
    設置地點前方至少100 公尺已擺設「前有測速」之黃底黑字
    警示牌之事實，業據桃園縣政府警察局大園分局函示明確，
    並有實地拍攝之照片2 幀在卷可憑（見本院卷第8 頁），依
    上開照片所示，「前有測速」之警示牌雖擺設在道路護欄之
    右側，但清楚可辨，受處分人行經該處自難諉為不知，受處
    分人此部分所辯，亦不足採。
  (三)國家機關固不可恣意侵害個人之私益，然為公益之目的，尚
    得以合乎目的之手段對個人之私益加以限制，而道路交通管
    理處罰條例及道路交通安全規則之立法目的無非係為保障所
    有用路人之性命安全、維護社會交通秩序及增進大眾行車通
    順之利益。其中道路交通管理處罰條例第43條第1 項第2 款
    對汽車駕駛人之行車速度，超過規定之最高時速60公里以上
    者，有處以罰鍰規定，此乃針對「汽車駕駛人」已發生之重
    大違規行為之處罰規定；至於同條第4 項處以吊扣汽車牌照
    之處分，乃是針對「汽車所有人」之處罰，係對危險駕車之
    可能繼續滋長加以遏止之必要手段，兩者處罰種類並不相同
    ，目的各異，立法者自得以有助目的達成之手段分別限制人
    民不同之財產權。另就保障用路人權益及安全之目的與限制
    汽車所有人三個月無法使用車輛間法益之衡量，吊扣系爭汽
    車牌照三個月之裁罰尚非過鉅，也合乎比例原則之要求，與
    憲法第23條之限制人民基本權規定並無扞格之處。因此，受
    處分人辯以原處分機關於處罰鍰外又要吊扣系爭車輛之牌照
    ，違反比例原則云云，亦無理由。
五、綜上所述，受處分人確有行車速度超過規定之最高時速60公
    里以上未滿80公里之違規行為。從而，原處分機關依首開道
    路交通管理處罰條例之規定，裁處受處分人罰鍰8,000 元，
    並記違規點數3 點，並應參加道路交通安全講習，並吊扣汽
    車牌照三個月，核無違誤。受處分人之異議，均無理由，均
    應予駁回。
六、據上論斷，依道路交通案件處理辦法第19條，裁定如主文。
中    華    民    國    99    年    6     月    30    日
                  交通法庭法  官  林政佑
以上正本證明與原本無異
如不服本裁定應於送達後5日內向本院提出抗告狀
                          書記官  蔡昀潔
中    華    民    國    99    年    6     月    30    日

司法院資訊處製作；財團法人民間司法改革基金會備份。
